【裁判字號】    98,台上,1063
【裁判日期】    980227
【裁判案由】    違反毒品危害防制條例
【裁判全文】
最高法院刑事判決            九十八年度台上字第一０六三號
上  訴  人  台灣高等法院檢察署檢察官
上  訴  人
即  被  告  甲○○
上列上訴人等因被告違反毒品危害防制條例案件，不服台灣高等
法院中華民國九十七年十一月二十七日第二審判決（九十六年度
上訴字第五０八七號，起訴案號：台灣台北地方法院檢察署九十
五年度偵字第二三八三四號），提起上訴，本院判決如下：
    主  文
原判決關於販賣第一、二級毒品予范昌平、鍾台農、曹啟恭部分
撤銷，發回台灣高等法院。
    理  由
本件原判決認定上訴人即被告甲○○有原判決事實欄所載犯行，
因而撤銷第一審關於販賣第一、二級毒品予范昌平、鍾台農、曹
啟恭部分之判決，改判論處被告共同販賣第一級毒品罪（處無期
徒刑三罪，均累犯）及共同販賣第二級毒品罪（處有期徒刑七年
六月四罪，均累犯），定應執行無期徒刑。固非無見。
惟查：(一)有罪判決書應分別記載犯罪事實及理由，而事實一欄，
為判斷其適用法令當否之準據，法院應將依職權認定與論罪科刑
有關之事實，翔實記載，然後於理由內逐一說明其憑以認定之證
據，並使事實認定與理由說明，互相適合，方為合法。倘若事實
認定與理由說明，不相一致，或事實或理由欄內之記載，前後齟
齬，按諸刑事訴訟法第三百七十九條第十四款後段規定，均屬判
決理由矛盾，當然違背法令。原判決事實認定：被告與鍾台農或
綽號「阿偉」之成年男子共同基於販賣第一級毒品海洛因（下稱
海洛因）、第二級毒品安非他命（下稱安非他命）之犯意聯絡，
約定由被告將毒品置於鍾台農處，並由被告以所持之00000
00000號行動電話作為聯絡工具，如遇有人欲購買毒品，即
由被告通知鍾台農或綽號「阿偉」男子將毒品交予各該購毒之人
。嗣又認被告先後於民國九十五年七月十二日、九十五年九月十
日，與綽號「阿偉」男子共同販賣安非他命予范昌平二次；及被
告自九十五年六月二十九日至九十五年十月初，於原判決附表二
（下稱附表二）所示之時間，連續以安非他命每公克新台幣（下
同）三千元至四千元及海洛因每公克五千元或每錢二萬五千元代
價，販賣海洛因予鍾台農二次、曹啟恭一次；販賣安非他命予范
昌平二次、鍾台農一次、曹啟恭一次等情，理由亦說明被告與鍾
台農及綽號「阿偉」男子間就本件犯行均有犯意聯絡及行為分擔
，為共同正犯。原判決事實記載被告究係單獨或與鍾台農及綽號
「阿偉」男子共同販賣安非他命、海洛因，前後不合，並與理由
說明不相一致；且原判決既認被告與鍾台農、綽號「阿偉」男子
共同基於犯意聯絡，約定由被告將毒品置於鍾台農處，如遇有人
欲向被告購買毒品，即由被告通知鍾台農或綽號「阿偉」男子將
毒品交予各該購毒之人，卻於理由又認被告係與鍾台農、綽號「
阿偉」男子共同販賣海洛因予鍾台農二次、安非他命一次，均有
判決理由矛盾之違誤。(二)審理事實之法院對於被告有利及不利之
證據，應一律注意，詳為調查，綜合全案證據資料，本於經驗及
論理法則以定其取捨，並將取捨證據及得心證之理由於判決內詳
為說明。否則即有理由不備之違法。本件被告否認有販賣鍾台農
海洛因，並於警詢供稱：係向鍾台農購買海洛因（見偵字第二二
八八七號卷一第十九頁）。而鍾台農雖於警詢供稱：有向被告購
買海洛因及安非他命，海洛因一錢二萬五千元，安非他命一公克
四千元，原判決附表三編號2.6 所示之監察譯文是要海洛因一錢
的四分之一，要價七千元，並送到被告家，因為被告將毒品放置
在我這裡保管，被告需要毒品時，我再將毒品送被告所要的地方
，代價是吸毒不用錢等語（見同上卷第五五至五七頁）。然於偵
查中及第一審則供證：不知被告有無販賣毒品，亦未向被告購買
毒品（見同上卷二第三一二頁、第一審卷一第一三０頁）。且經
第一審審判長當庭提示被告與鍾台農於九十五年八月二十日二十
二時三十六分零三秒、次日六時四十四分十六秒之電話通訊監察
譯文所示（見第一審卷一第一三二至一三三頁，譯文見聲搜字第
一四八八號卷第一六、四一頁），鍾台農第一通電話係請被告幫
忙推銷販賣「四一」即海洛因；第二通電話鍾台農又向被告表示
「軟的（亦指海洛因）」「要多少？」，被告則表示「要比較好
的，都沒效」等語，依二人上開通話內容，鍾台農似有販賣海洛
因予被告之行為。足見被告辯稱係向鍾台農購買海洛因，尚非全
然無據。原判決就上開有利被告之證據，既未採納，復未說明不
採之理由，即認被告有販賣鍾台農海洛因及安非他命犯行，亦有
理由不備之違法。(三)共同正犯犯罪所得之財物為現金時，因共同
正犯應就全部犯罪結果負其責任，而合併計算犯罪所得，且於全
部或一部不能沒收時，以其財產抵償之，但為避免執行時發生重
複沒收、抵償之情形。故共同正犯之間係採「連帶沒收主義」，
於裁判時應諭知被告共同犯罪所得之財物應與其他共同正犯「連
帶沒收之」。原判決於事實欄認定被告與鍾台農或綽號「阿偉」
男子為販賣海洛因、安非他命之共同正犯，販賣海洛因、安非他
命所得各為一萬三千元、一萬一千元（見附表二），如果無訛，
自應於主文內就上開共同販賣海洛因、安非他命所得諭知與共同
正犯連帶沒收，始為適法。乃原判決主文就被告竟以單獨沒收方
式宣告，而未為與其他共同正犯「連帶沒收」之諭知，亦有適用
法則不當之違誤。(四)以營利為目的販入毒品，經多次販賣後，持
有剩餘毒品被查獲，其各次販賣毒品行為，固應併合處罰。惟該
持有剩餘毒品之低度行為，應僅為最後一次販賣毒品之高度行為
所吸收，不另論罪。則就該查獲之剩餘毒品，自只能於最後一次
販賣毒品罪宣告沒收銷燬，不得於各次販賣毒品罪均一併宣告。
原判決認定被告有四次販賣安非他命犯行，並於九十五年十月十
九日為警查扣之安非他命一包（含包裝袋一只，驗餘淨重０點一
八公克），依上開說明，自只能於最後一次販賣安非他命罪項下
宣告沒收銷燬。乃原判決竟於其餘三次販賣安非他命罪項下均一
併宣告沒收銷燬，亦有違誤。以上或係上訴人等上訴意旨所指摘
，或為本院得依職權調查之事項，應認原判決關於有罪部分有發
回更審之原因。
據上論結，應依刑事訴訟法第三百九十七條、第四百零一條，判
決如主文。
中    華    民    國  九十八  年    二    月  二十七  日
                      最高法院刑事第六庭
                          審判長法官  洪  清  江
                                法官  韓  金  秀
                                法官  林  勤  純
                                法官  李  錦  樑
                                法官  陳  國  文
      本件正本證明與原本無異
                                      書  記  官
中    華    民    國  九十八  年    三    月    六    日
                                                      Ｖ


司法院資訊處製作；財團法人民間司法改革基金會備份。
